【裁判字號】    89,台上,2779
【裁判日期】    891208
【裁判案由】    返還貸款
【裁判全文】
最高法院民事裁定                              八十九年度台上字第二七七九號
    上 訴 人  甲○○
    被上訴人  乙○○
右當事人間請求返還貸款事件，上訴人對於中華民國八十八年十二月三十一日台灣高
等法院第二審更審判決（八十二年度上更(一)字第四一六號），提起上訴，本院裁定如
左：
    主  文
上訴駁回。
第三審訴訟費用由上訴人負擔。
    理  由
按對於第二審判決上訴，非以其違背法令為理由，不得為之。民事訴訟法第四百六十
七條定有明文。依同法第四百六十八條規定，判決不適用法規或適用不當者，為違背
法令。而判決有同法第四百六十九條所列各款情形之一者，為當然違背法令。是當事
人提起上訴，如依民事訴訟法第四百六十八條規定，以第二審判決有不適用法規或適
用法規不當為理由時，其上訴狀或理由書應有具體之指摘，並揭示該法規之條項或其
內容。若係成文法以外之法則，應揭示該法則之旨趣。倘為司法院解釋、或本院之判
例，則應揭示該判解之字號或其內容。如以民事訴訟法第四百六十九條所列各款情形
為理由時，其上訴狀或理由書，應揭示合於該條款之事實。上訴狀或理由書如未依此
項方法表明，或其所表明者，顯與上開法條規定之情形不相合時，即難認為已對第二
審判決之違背法令有具體之指摘，其上訴自難認為合法。本件上訴人對第二審判決提
起上訴，雖以該判決違背法令為由，惟核其上訴理由狀所載內容，係就原審取捨證據
、認定事實之職權行使，及依職權解釋契約，指摘其為不當，並就原審已論斷者，泛
言未論斷，而非具體表明合於不適用法規、適用法規不當、或民事訴訟法第四百六十
九條所列各款之情形，難認對該判決之如何違背法令已有具體之指摘。依首揭說明，
應認其上訴為不合法。原審謂兩造之借貸金額應為撥款條上記載之新台幣（下同）一
百七十九萬二千一百四十八元，惟亦已說明現金借款五萬八千一百四十八元部分，經
原法院前審判決被上訴人敗訴確定，則上訴人積欠之款項為一百七十三萬四千元，並
無理由矛盾之處。另證人彭理河已證稱撥款條係伊代寫，錢是被告（即上訴人）向原
告（即被上訴人）借的等語（見第一審卷第三十一頁），上訴人對其證言並不否認，
僅辯稱借的錢已還清。則被上訴人自彭理河帳戶中轉入予上訴人帳戶中之八萬六千元
，亦屬被上訴人與彭理河間內部之問題，不影響上訴人確係向被上訴人借款之數額。
至上訴人所謂八萬六千元係彭理河借與上訴人，何以被上訴人得向上訴人請求清償，
其法律上依據為何云云，核屬上訴三審後之新攻擊防禦方法，本院依法不得斟酌，併
此明。
據上論結，本件上訴為不合法。依民事訴訟法第四百八十一條、第四百四十四條第一
項、第九十五條、第七十八條，裁定如主文。
中      華      民      國    八十九    年     十二     月      八      日
                              最高法院民事第二庭
                                  審判長法官  曾  桂  香
                                        法官  劉  延  村
                                        法官  劉  福  聲
                                        法官  黃  秀  得
                                        法官  陳  國  禎
      右正本證明與原本無異
                                              書  記  官
中      華      民      國    八十九    年     十二     月     十九     日


司法院資訊處製作；財團法人民間司法改革基金會備份。
